【裁判字號】    95,訴,161
【裁判日期】    950307
【裁判案由】    偽造文書
【裁判全文】
臺灣板橋地方法院刑事判決               95年度訴字第161號
聲  請  人  臺灣板橋地方法院檢察署檢察官
被      告  甲○○
上列被告因偽造文書案件，經檢察官聲請以簡易判決處刑（93年
度偵字第3582號），本院認不得逕以簡易判決處刑，改依通常程
序判決如下：
    主  文
甲○○無罪。
    理  由
一、公訴意旨略以：被告甲○○係聯亞人力資源管理顧問有限公
    司之業務副理，負責外勞引進仲介之業務，同案被告張竹松
    （業經本院判處罪刑）則為偉城實業股份有限公司（下稱偉
    城公司）之負責人，被告甲○○於民國（下同）90年間受張
    竹松之委託，引進包括TO THUY DUNG、LE THI THU、LUU TH
    I HUONG 等3 名越南國籍勞工來臺灣地區工作，其核准工作
    地點為臺北縣新莊市○○路330 號，惟嗣因該等越南國籍勞
    工，遭警方查獲於臺北縣新莊市○○路315 巷1 號之「金達
    輝有限公司」內工作，行政院勞工委會（下稱勞委會）遂以
    該等外籍勞工受聘僱於原申請許可以外之雇主，暨從事原許
    可以外之工作為由，撤銷偉城公司之該等外籍勞工之聘僱許
    可（其中LUU THI HUONG 得於原處分送達後14日內至當地就
    業服務中心辦理轉由其他雇主接續聘僱），同案被告張竹松
    原應依法於主管機關限定之期限內，將上開遭撤銷聘僱許可
    之外籍勞工遣送出境，詎其為使上開外籍勞工在臺灣地區繼
    續工作，竟與被告甲○○共同基於使公務員登載不實之概括
    犯意聯絡，連續於91年8 月21日及92年3 月間某日，由被告
    甲○○佯向勞委會辦理陳報上開3 名外籍勞工逃逸之手續，
    而使勞委會承辦公務員將該等不實事項登載於職務上所掌管
    之公文書內，足以生損害於該等外籍勞工及勞委會對於外籍
    勞工管理之正確性；嗣於92年10月23日，臺北縣政府警察局
    新莊分局員警發現上開3 名越南國籍勞工在位於新莊市○○
    路315 巷1 號之「佑國有限公司」內工作，始查悉上情，因
    認被告甲○○涉有刑法第213 條之使公務員登載不實於職務
    上所掌公文書罪嫌云云。
二、按犯罪事實應依證據認定之，無證據不得推定其犯罪事實；
    又不能證明被告犯罪者，應諭知無罪之判決；刑事訴訟法第
    154 條第2 項、第301 條第1 項分別定有明文。次按所謂證
    據，係指直接間接足以證明犯罪行為之一切證人、證物而言
    ；且事實之認定，應憑證據，如未能發現相當證據，或證據
    不足以證明，自不能以推測或擬制之方法，以為裁判基礎，
    最高法院30年上字第128 號、40年臺上字第86號判例均可資
    參考。再按認定不利於被告之事實，須依積極證據，苟積極
    證據不足為不利於被告事實之認定時，即應為有利於被告之
    認定，更不必有何有利之證據，最高法院30年上字第816 號
    判例意旨可資參照。末按刑事訴訟上證明之資料，無論其為
    直接或間接證據，均須達於通常一般之人均不致有所懷疑，
    而得確信其為真實之程度，始得據為有罪之認定，若其關於
    被告是否犯罪之證明未能達此程度，而有合理懷疑之存在，
    致使無從形成有罪之確信，根據「罪證有疑，利於被告」之
    證據法則，即不得遽為不利被告之認定，有最高法院76年度
    臺上字第4986號判例可稽。
三、本件公訴人認被告甲○○涉有使公務員登載不實於職務上所
    掌公文書罪嫌，無非以被告甲○○製於警詢時及偵查中之供
    述、本案越南國籍勞工（TO THUY DUNG、LE  THI THU、LUU
    THI HUONG3人）於警詢時之陳述、偉城公司91年3 月27日對
    於遭撤銷聘僱外勞之訴願書、行政院勞工委員會臺90勞職外
    字第0226400 號函、偉城公司遭撤銷外國人名冊、行政院勞
    委會勞職法字第0910203024號函、行政院勞委會勞職外字第
    0920312860號函、行政院勞委會勞職外字第0910319688號函
    、行政院勞委會勞職外字第0930200647號函等為據，惟訊據
    被告甲○○堅決否認有何使公務員登載不實犯行，辯稱：伊
    當時僅受偉城公司委託辦理本件陳報外籍勞工逃逸之書面作
    業手續，並不知悉本案3 名外籍勞工均未逃逸之事實，亦無
    明知為不實事項而使公務員登載於職務上所掌公文書之情事
    等語。
四、經查：
  (一)被告甲○○製於警詢時及偵查中固供承其當時曾受偉城公司
    負責人即同案被告張竹松之委託，代為向勞委會辦理陳報上
    開外籍勞工逃逸之手續等情，惟亦供稱其當時曾向偉城公司
    確認該等外籍勞工逃逸之事，嗣親赴偉城公司查看之際，確
    未發現該等外籍勞工在偉城公司內工作等語（以上參見臺灣
    板橋地方法院檢察93年度發查字第1917號偵查卷第5 至6 頁
    、同署93年度他字第8572號偵查卷第8 至9 頁，同署94年度
    偵字第3582號偵查卷第6 頁），是被告甲○○於警詢時及偵
    查中既一再陳稱其當時在主觀上並不知悉上開外籍勞工並未
    逃逸之事，則其是否確有「明知為不實事項而使公務員登載
    於職務上所掌公文書」之情事，實非無疑，本院自無從憑其
    所為此部分供述，遽認其成立何等使公務員登載不實罪責。
  (二)本案越南國籍勞工TO THUY DUNG、LE THI THU、LUU THI HU
    ONG3人，於警詢時固均指稱彼等當時並無任何逃逸情形，亦
    不知悉偉城公司向勞委會陳報彼等逃逸之事等語，惟彼等亦
    一致供陳被告甲○○未曾與彼等接洽關於居留效期已屆或申
    報逃逸之事等語（以上參見臺灣板橋地方法院檢察署93年度
    發查字第1917號偵查卷第7 至12頁），是本案越南國籍勞工
    TO THUY DUNG、LE THI THU、LUU THI HU ONG3 人既均無法
    明確指述被告甲○○有何明知或主導上揭虛偽陳報外籍勞工
    逃逸手續之情事，則被告甲○○是否確有「明知為不實事項
    而使公務員登載於職務上所掌公文書」之情事，顯非無疑，
    本院自無從憑上開3 名越南國籍勞工於警詢時之陳述，遽認
    被告甲○○成立何等使公務員登載不實罪責。
  (三)本案卷附之偉城公司91年3 月27日對於遭撤銷聘僱外勞之訴
    願書、行政院勞工委員會臺90勞職外字第0226400 號函、偉
    城公司遭撤銷外國人名冊、行政院勞委會勞職法字第091020
    3024號函、行政院勞委會勞職外字第0920312860號函、行政
    院勞委會勞職外字第0910319688號函、行政院勞委會勞職外
    字第0930200647號函等書證，固得證明偉城公司於90年間引
    進上開3 名外籍勞工來臺灣地區工作，嗣勞委會復以該等外
    籍勞工受聘僱於原申請許可以外之雇主，暨從事原許可以外
    之工作為由，而撤銷偉城公司之該等外籍勞工聘僱許可，同
    案被告張竹松遂應依法於主管機關限定之期限內，將上開遭
    撤銷聘僱許可之外籍勞工遣送出境等客觀事態，惟此等客觀
    事態與被告甲○○當時在主觀上是否明知該等外籍勞工均未
    逃逸之間，並無何等關連性，甚且尚無從憑以推論或認定被
    告甲○○是否知悉該等外籍勞工均未逃逸之事，是本院自無
    從憑以遽認被告甲○○成立何等使公務員登載不實罪責。
  (四)綜上所述，本件公訴人所指各端，無一足資證明被告甲○○
    成立刑法上之使公務員登載不實罪責，復查又無其他積極事
    證足以證明被告甲○○確有公訴意旨所指之上揭明知為不實
    事項而使公務員登載於職務上所掌公文書等犯行，揆諸前揭
    說明，要屬不能證明其犯罪，爰為無罪之諭知。
據上論斷，應依刑事訴訟法第452 條、第301 條第1 項，判決如
主文。
本案經檢察官陳銘祥到庭執行職務。
中    華    民    國    95    年    3     月    7     日
                  刑事第六庭  審判長法  官  王屏夏
                                    法  官  彭全曄
                                    法  官  王偉光
以上正本證明與原本無異。
如不服本判決，應於判決送達後10日內向本院提出上訴狀。
                                    書記官  楊璧華
中    華    民    國    95    年    3     月    7     日


司法院資訊處製作；財團法人民間司法改革基金會備份。
